【裁判字號】    99,小上,62
【裁判日期】    990719
【裁判案由】    返還押租金
【裁判全文】
臺灣板橋地方法院民事裁定              99年度小上字第62號
上  訴  人  乙○○
被上訴人    甲○○
上列當事人間請求返還押租金事件，上訴人對於中華民國99年4
月27日本院三重簡易庭99年度重小字第210號小額民事判決提起
上訴，本院裁定如左：
    主  文
上訴駁回。
第二審訴訟費用新台幣壹仟伍佰元由上訴人負擔。
    理  由
一、按對於小額程序之第一審判決之上訴，非以其違背法令為理
    由，不得為之，民事訴訟法第436 條之24第2 項定有明文。
    依同法第436 條之32第2 項準用同法第468 條、第469 條第
    1 款至第5 款之規定，判決不適用法規或適用不當，為違背
    法令，而判決有同法第469 條第1 款至第5 款情形之一者，
    為當然違背法令。又同法第469 條第6 款「判決不備理由或
    理由矛盾者」既不在準用之列，且同法第436 條之18第1 項
    亦規定小額事件判決書本得僅記載主文，就當事人有爭執事
    項，於必要時始加記理由要領，可知縱使小額事件判決有「
    判決不備理由或理由矛盾者」，仍非同法第436 條之24第2
    項所謂「違背法令」甚明。次按「當事人依民事訴訟法第46
    8 條規定以第二審判決有不適用法規或適用法規不當為上訴
    理由時，其上訴狀或理由書應有具體之指摘，並揭示該法規
    之條項或其內容，若係成文法以外之法則，應揭示該法則之
    旨趣，倘為司法院解釋或本院之判例，則應揭示該判解之字
    號或其內容，如依民事訴訟法第469 條所列各款事由提起第
    三審上訴者，其上訴狀或理由書應揭示合於該條款之事實，
    上訴狀或理由書如未依此項方法表明者，即難認為已對第二
    審判決之違背法令有具體之指摘，其上訴自難認為合法」（
    最高法院71年台上字第314 號判例參照）。又小額程序之第
    二審判決，依上訴意旨足認上訴為無理由者，得不經言詞辯
    論為之，同法第436 條之29第2 款亦有規定。
二、本件被上訴人於原審起訴主張：被上訴人於民國97年7月3日
    承租上訴人所有門牌號碼臺北縣新市○○○街25號12樓房屋
    ，租期自97年7月15日起至98年7月14日止，共計1年，每月
    租金含管理費為新臺幣（下同）18,000元，嗣租期屆滿，兩
    造同意延長至98年9月14日止，被上訴人已給付租金，期間
    因自大陸返臺復與上訴人商議延長至98年9月19日搬離，上
    訴人亦同意此期間不另收租金，詎被上訴人於98年9月19 日
    返還系爭房屋時，上訴人竟以水、電費未結算，要求2個月
    後接獲帳單進行結算後，始返還被上訴人押租金33,000元，
    ，為此起訴請求上訴人應返還33,000元及其法定遲延利息。
    上訴人則以系爭租賃契約期間屆滿後，其已於98年7月14 日
    寄發存證信函請求被上訴人續約或搬遷，被上訴人置而未理
    並繼續居住達67日，且於租約到期後並未給付98年7月15 日
    至8月14日之租金，兩造於98年9月19日見面時，未談及房屋
    租金問題更遑論係返還押租金等語置辯。原審認定系爭租賃
    契約屆滿後，上訴人有為反對續租之意思表示，自不得視為
    以不定期限繼續原租賃契約，被上訴人繼續使用系爭房屋至
    98年9月20日搬遷，租期屆滿後之使用系爭房屋即屬不當得
    利。然被上訴人之母徐林梅於98年7月在上訴人拜訪徐林梅
    時由徐林梅當場交付18,000元，充為系爭房屋98年7月15 日
    起至98年8月14日之租金，徐林梅又於98年8月10日匯款18,
    000元入上訴人第00000000000000號郵局帳戶，充為98 年8
    月15日至98年9月14日之租金，故被上訴人自自98年9月15日
    起至98年9月20日止，共使用房屋6日，被上訴人應給付上訴
    人相當於租金之不當得利3,600元（計算式：18,000元÷30
    ×6＝3,600元），另被上訴人積欠上訴人自98年7月17日起
    至98年9月17日止之電費1,435元，故從被上訴人所繳之押租
    金33,000元中扣除後，上訴人應返還之押租金為27,965元及
    其法定遲延利息（計算式：33,000元－5,035元－1,435元＝
    27,965元），而為被上訴人一部勝訴之判決。
三、本件上訴人對於小額程序第一審判決提起上訴，請求本院廢
    棄原判決，駁回被上訴人在第一審之訴其上訴理由略以：(一)
    原審於民國99年2月23日第一次言詞辯論期日，證人徐林梅
    並未攜帶身分證件，原審竟讓伊至證人席發表意見，此舉顯
    有嚴重程序瑕疵。(二)證人徐林梅為原告之母且為系爭租賃契
    約承租人之連帶保證人，其於原審所證有關：租金給付之方
    式、收受上訴人催告付租之存證信函與上訴人當面探視證人
    徐林梅之先後順序、社區警衛有無看見交付租金等事實，均
    與事實不合。原判決顯有民事訴訟法第469條第6款所定判決
    不備理由之違背法令存在。
四、按民事訴訟法第436條之32第2項僅有準用同法第468條、第4
    69條第1款至第5款之規定，同法第469條第6款所稱「判決不
    備理由或理由矛盾」，並不在準用之列。足窺知小額事件肇
    於其特殊性、簡化性，於上訴程序中，並不得以「判決不備
    理由或理由矛盾」為指摘原判決為違背法令之由。上訴人所
    指之前開有關原審證人徐林梅所證述情節先後矛盾與事實不
    合，有判決不備理由之違誤云云，惟此部分僅涉原審認定事
    實及證據取捨，已如前述，上訴人指摘原判決不備理由，揆
    諸上開說明，於法即屬無據。綜上所述，上訴人並未具體指
    出原審判決有民事訴訟法第第468條、第469條第1款至第5款
    所定如何違背法令之情事，更未指明原審判決所違反之法令
    條項或其內容以及依訴訟資料有何判決違背法令之具體事實
    ，參諸前開說明，自不得謂已合法表明上訴理由，從而，本
    件上訴，顯難認為合法，應予駁回。
五、本件第二審訴訟費用應依民事訴訟法第436條之32第1項準用
    第436條之19條第1項規定，確定其數額為新臺幣1,500 元，
    應由上訴人負擔。
六、依民事訴訟法第436條之32第1、2項、第444條第1項前段、
    第95條、第78條、第436條之19第1項，裁定如主文。
中    華    民    國    99    年    7    月    19    日
                  民事第一庭    審判長  法  官  李世貴
                                        法  官  許瑞東
                                        法  官  黎文德
佩以上正本係照原本作成。
本件不得抗告。
中    華    民    國    99    年    7    月    19    日
                                        書記官  趙彬

司法院資訊處製作；財團法人民間司法改革基金會備份。
